【裁判字號】    92,小上,43
【裁判日期】    920702
【裁判案由】    侵權行為損害賠償
【裁判全文】
臺灣板橋地方法院民事判決  九十二年度小上字四三號
    上  訴  人  乙○○
    上  訴  人  甲○○
右當事人間請求侵權行為損害賠償事件，上訴人對於中華民國九十二年四月十六日臺
灣板橋地方法院板橋簡易庭九十二年度板小字第五○七號第一審判決提起上訴，本院
判決如左：
    主      文
兩造上訴均駁回。
第二審訴訟費用新臺幣陸佰肆拾柒元、壹仟零玖拾肆元，依序由上訴人乙○○、甲○
○分別負擔。
    理      由
一、按小額訴訟程序對第一審裁判之上訴，非以判決違背法令為理由，不得為之；其
    上訴狀內應記載上訴理由，表明下列各款事項：(一)原判決所違背之法令內容及具
    體內容；(二)依訴訟資料可認為原判決有違背法令之具體事實。故當事人以小額訴
    訟之原判決有違背法令而提起上訴時，其上訴狀理由就原判決如何違背法令應有
    具體之指摘，並揭示所違背之法規條項及內容，如係成文法以外之法則，倘為司
    法院之解釋或判例，則應揭示該判解之字號及內容，如係民事訴訟法第四百六十
    九條所規定之各款事由，則應揭示合於該條款之事實。否則其上訴狀理由如未依
    此項方法表明，或其所表明者，顯與上開法條規定之情形不相合時，即難認已對
    小額程序第一審判決之違背法令有具體之指摘，其上訴為不合法，依民事訴訟法
    第四百三十六之三十二準用第四百七十一條上訴法律審（第三審）之規定，第二
    審法院無庸命其補正或提出，得逕駁回之，民事訴訟法第四百三十六條之二十四
    第二項、第四百三十六之二十五、第四百三十六之三十二第二項分別定有明文。
    次按對於小額程序第一審判決之上訴，依上訴意旨足認上訴為無理由者，其第二
    審判決得不經言詞辯論為之，民事訴訟法第四百三十六條之二十九第二款亦著有
    明文。
二、本件上訴人乙○○、甲○○就民國九十二年四月十六日本院板橋簡易庭九十二年
    度板小字第五○七號第一審小額訴訟程序之原審判決，於法定期間內皆提起上訴
    ；而本件依原審理審理之結果：係以上訴人乙○○駕駛車輛迴旋時疏於注意後面
    來車，致同向後方由訴外人周賴桔花駕駛之自小客車煞車不及，而撞擊上訴人乙
    ○○駕駛之車輛，再滑向路旁擦撞上訴人甲○○所有停靠路旁之自小客車等情，
    有台北縣警察局土城分局附交通事故調查報告表在卷可稽；且台灣省台北縣區車
    輛行車事故鑑定委員會鑑定結果，亦認定上訴人乙○○路外迴轉未讓直行車先行
    為肇事主因，有該會鑑定意見書在卷可稽。是以，本件事故發生係上訴人乙○○
    過失所致足堪認定，上訴人甲○○請求上訴人乙○○負損害賠償責任，洵屬有據
    。查上訴人甲○○修理系爭車輛支出新台幣（下同）六萬零一百一十元，其中更
    換零件金額為三萬零二百一十元，因系爭車輛係八十三年四月十九日領照使用，
    至受損時使用已超過七年，依行政院公布之固定資產耐用年數表、固定資產折舊
    率表及所得稅法第五十四條第三項之規定，系爭汽車耐用年數為五年，依定率遞
    減法每年折舊千分之三六九，本件零件折舊後之金額已低於成本十分之一，應依
    成本十分之一計算，折舊後之零件價額為三千零二十一元，連同工資二萬九千九
    百元，則上訴人甲○○所有之系爭車輛因本件車禍所減少之價額即必要之修理費
    用為三萬二千九百二十一元，是認上訴人甲○○於此範圍內之請求，及自起訴狀
    送達翌日起之法定遲延利息，應予准許；逾此部分之請求為無理由，應予駁回。
三、本件上訴人乙○○係以原審判決係以台北縣警察局土城分局交通事故調查報告表
    及台北縣區車輛行車事故鑑定委員會鑑定報告，認定上訴人乙○○之賠償責任及
    內容，惟訴外人周賴桔花警訊筆錄不實，前開鑑定報告亦有誤；原審未參酌現場
    圖加以分析研判，本件肇事係因行駛在上訴人乙○○車後之周賴桔花以六十公里
    以上時速，急欲超越上訴人乙○○所駛車輛，而跨越雙黃線所致，上訴人乙○○
    並無路外迴轉行為，有違法而失公平正義為上訴理由，指責原審就上訴人乙○○
    應否負本件肇事責任未詳為調查。經查，上訴人乙○○雖以原審判決違法為由，
    提起上訴，惟核其上訴狀所載之上訴理由，均係就原審取捨證據、認定事實之職
    權行使，任意指摘其為不當，並未具體表明原審判決有何不適用法規、適用法規
    不當或民事訴訟法第四百六十九條第一款至第五款之情形，難認對該判決之如何
    違背法令已有具體之指摘，依首揭說明，應認其上訴為不合法。
四、另本件上訴人甲○○則係指稱，依民法第一百八十四條：「因故意或過失，不法
    侵害他人之權利者，負損害賠償責任」、第二百十三條：「負損害賠償責任者，
    除法律另有規定或契約另有訂定外，應回復他方損害發生前之原狀」、第二百十
    五條：「不能回復原狀或回復顯有重大困難者，應以金錢賠償其損害」等規定，
    加害人故意或過失，造成被害人之物或權益受損害時，加害人須負損害之賠償責
    任。若加害人無法將被害人之物或權益回復至損害發生前之原狀，或回復原狀有
    相當程度或重大困難時，則必須以金錢賠償被害人之物或權益；本件上訴人甲○
    ○所有車輛因上訴人乙○○過失肇事而受損，在無法回復原狀之情況下，必須以
    金錢來賠償上訴人甲○○之損害，而賠償金額則必須以回復原狀所花費之金額計
    算；然原審未依前揭條文為判決依據，無視上訴人甲○○將受損之車輛送修，修
    車廠係以全新之零件進行更換、收取費用，並非向上訴人甲○○舊收取車輛使用
    超過七年折舊後之零件金額，故原審逕以行政院公布之固定資產耐用年度表、固
    定資產折舊率表及所得稅法第五十四條第三項之規定，僅判命上訴人乙○○支付
    更換零件金額之十分之一，其判決顯有悖於上開規定之違背法令。惟按前開規定
    所謂回復原狀，乃指回復被害人損害發生前之原狀而言。本件上訴人甲○○所有
    車輛於損害發生時，車齡已有七年以上，其汽車零件自亦隨其使用年限而有損耗
    ，則加害人即上訴人乙○○就該汽車零件部分，依法所應為之回復原狀義務，自
    係回復上訴人甲○○於事故發生前已有損耗之零件原狀。今上訴人甲○○所有系
    爭汽車零件既非以其原於事故發生前已有耗損之舊零件為修復，而係以性能、使
    用年限、價格較優之新品代之，則被害人因更新零件而受超過原舊零件之利益部
    分，自不在前述回復原狀之範圍。是原審以折舊方式，扣除該部分之利益，經核
    並無違上開規定。上訴人甲○○以前詞主張原審判決適用法規不當，顯無理由。
    爰不經言詞辯論，逕以判決駁回之。
五、訴訟費用之負擔：本件上訴人乙○○上訴裁判費用為五百四十五元，送達郵費為
    一百零二元，合計為六百四十七元，應由上訴人乙○○負擔；另上訴人甲○○上
    訴裁判費用為九百九十二元，送達郵費為一百零二元，合計為一千零九十四元，
    應由上訴人甲○○負擔，爰確定如主文第二項所示。
六、據上論結，本件上訴人乙○○上訴為不合法、上訴人甲○○上訴顯無理由，依民
    事訴訟法第四百三十六條之三十二第二項、第四百四十四條第一項、第四百四十
    九條第一項、第七十八條、第四百三十六條之十九第一項，判決如主文。
中      華      民      國    九十二    年      七      月    二        日
                                            臺灣板橋地方法院民事第二庭
~B審判長法  官  陳忠行
~B      法  官  林錫凱
~B      法  官  林玫君
右正本證明與原本無異
不得上訴
中      華      民      國    九十二    年      七      月    二        日
~B      法院書記官  王政煌


司法院資訊處製作；財團法人民間司法改革基金會備份。
